【裁判字號】    97,訴,973
【裁判日期】    971114
【裁判案由】    搶奪等
【裁判全文】
臺灣桃園地方法院刑事判決               97年度訴字第973號
公  訴  人  臺灣桃園地方法院檢察署檢察官
被      告  丁○○
上列被告因搶奪等案件，經檢察官提起公訴（97年度偵字第1663
9號、第19747號），被告於準備程序中，就被訴事實為有罪之陳
述，經告知簡式審判程序意旨，聽取當事人意見後，本院裁定行
簡式審判程序，判決如下：
    主  文
丁○○所犯如附所示之罪，各處如附表所示之宣告刑。應執行有
期徒刑肆年。
被訴過失傷害部分公訴不受理。
    事  實
一、丁○○前因施用第二級毒品案件，經本院於民國90年3月16
    日以89年度易字第2785號判處有期徒刑6 月確定；又因加重
    竊盜案件，經本院於90年8月27日以89年度易字第1847 號判
    處有期徒刑1年4月確定；再因搶奪案件，經本院於90年11月
    13日以89年度訴字第1629號判處有期徒刑6 月確定；復因加
    重竊盜案件，經本院於90年8月27日以89年易字第1847 號判
    處有期徒刑1年4月確定；再因違反懲治盜匪條例案件，經本
    院89年訴字第1629號判處有期徒刑8年6月，嗣經上訴後，復
    又由臺灣高等法院90年度上訴字第3326號判處有期徒刑7 年
    6 月，由最高法院以91年度台上字3238號判決撤銷，發回原
    審法院，再經臺灣高等法院以91年度上更一字第529 號判決
    有期徒刑7 年6 月定。上揭各罪經本院96年聲減字第3942號
    減刑並定應執行刑為有期徒刑8 年9 月確定，於97年1 月18
    日縮短刑期假釋出監併付保護管束。於假釋期間中，因缺錢
    花用，丁○○竟意圖為自己不法所有，分別為下列之犯行：
（一）於97年7月9日上午7時10分許，騎乘車牌號碼BDA-425號白
      色重型機車，並為掩飾其面貌，頭戴其家人所有之黑色半
      罩式安全帽1 頂，先將車牌拆下放在腳踏墊下面，行經桃
      園縣大溪鎮○○路○段171號前，見戊○○獨自騎乘機車將
      皮包1 個置於機車腳踏板上，即尾隨其後靠近其所騎乘機
      車右方，趁戊○○騎乘機車行進間不及防備之際，徒手使
      用不法腕力，搶奪戊○○之上開皮包（內有現金新臺幣（
      下同）800 元、身分證、郵局與台企金融卡、渣打與玉山
      銀行信用卡、加油卡、行照各1張、門號0000000000 號之
      行動電話、公文文件夾、筆記本、中國信託信用卡申請書
      3份、錢包4個、職章1個、印章2個等物品），得手後隨即
      騎乘前揭機車逃逸，上開皮包內之現金花用殆盡，其餘物
      品則棄置在桃園縣平鎮市○○路326號旁的水圳中。
（二）於97年7月9日下午4時30 分許，騎乘前揭機車，頭戴黑色
      半罩式安全帽1頂，行經桃園縣八德市○○路○段615 號前
      ，見丙○○騎乘機車將藍色曼谷包1 個置於機車腳踏板上
      ，即尾隨其後靠近丙○○所騎承機車右方，趁其騎乘機車
      行進間不及防備之際，徒手使用不法腕力，搶奪丙○○之
      上開手提包（內有現金14,000元、門號0000000000號行動
      電話、身分證、駕照及健保卡各1張、印章1個、郵局存款
      簿2本、筆記本2本等物品），得手後隨即騎乘前揭機車逃
      逸，上開皮包內之現金花用殆盡，其餘物品則據為己有或
      任意丟棄他處。
（三）於97年7月11日凌晨4時55分許，騎乘前揭機車，頭戴黑色
      半罩式安全帽1頂，行經桃園縣大溪鎮○○路○段與埔頂路
      口，見甲○○騎承機車將咖啡色仿LV長方形大型皮包1 個
      置於腳踏板上，以上開相同手法搶奪甲○○上開皮包（內
      有現金24,000元，行動電話1支及門號0000000000號SIM卡
      1 張、身分證、健保卡、普通重機駕照、普通小型車駕照
      、輕機VL S-135號行照、輕機VLS-135號強制保險卡各1張
      與化妝品等物品），得手後隨即騎乘前揭機車逃逸，上開
      皮包內之現金花用殆盡，其餘物品則棄置在桃園縣平鎮市
      ○○路326號旁的水圳中。
（四）於97年7月19日上午7時40分許，騎乘前揭機車，頭戴黑色
      半罩式安全帽1頂，行經桃園縣中壢市○○路○段圓環旁，
      見庚○○騎承機車將咖啡色正面有大朵花布包1個置於腳
      踏墊上，以上開相同手法搶奪庚○○上開布包（內有現金
      2, 000元、身分證、駕照、行照各1張、健保卡2張、第一
      銀行金融卡1張及存摺2本、彰化銀行金融卡1張及存摺1本
      、郵局提款卡4張及存摺5本、土地銀行金融卡2張及存摺2
      本、桃園農會存摺1本、玉山銀行信用卡1張、渣打銀行信
      用卡1張、遠東商銀信用卡1張、印章9顆、戶口名簿1本、
      軍眷身分證2張等物品），得手後隨即騎乘前揭機車逃逸
      ，上開皮包內之現金花用殆盡，其餘物品則棄置在桃園縣
      平鎮市○○路326號旁的水圳中。
（五）於97年7月19日上午8時20分許，騎乘前揭機車，頭戴黑色
      半罩式安全帽1頂，行經桃園縣大溪鎮○○路與儲蓄新村
      入口台塑加油站前，見乙○○騎承機車將黑色形狀類似環
      保袋之皮包1個置於腳踏板上，以上開相同手法搶奪乙○○上開皮包後加速逃逸。乙○○見皮包被搶，隨之一路騎
      車追至儲蓄新村60巷內，並以所騎機車擦撞丁○○機車，
      路人見狀便幫忙拉住丁○○衣服，致丁○○所騎乘機車因
      傾斜而將其所搶乙○○之上開皮包等物掉落現場，丁○○
      隨即騎車加速逃逸。
（六）於97年7月20日凌晨0時20分許，騎乘前揭機車，頭戴黑色
      半罩式安全帽1頂，行經桃園縣大溪鎮○○路○段573 號前
      ，見己○○獨自騎乘機車將方型LV肩背皮包1 個置於腳踏
      板上，即尾隨其後靠近己○○所騎承機車右方，趁其騎乘
      機車行進間不及防備之際，徒手使用不法腕力，搶奪己○○上開皮包（內有現金3,000 元、身分證件、金融卡、信
      用卡、手機、皮夾、太陽眼鏡等物品），得手後隨即騎乘
      前揭機車逃逸，己○○見皮包被搶，隨之一路騎車追至桃
      園縣八德市○○路299號前時，以所騎機車擦撞丁○○，2
      人一併滑倒在地，丁○○欲扶起機車時，應注意不要壓傷
      己○○，並無不能注意之情事，卻因腳受傷疏未注意撐住
      致機車滑落壓到己○○左腳，致己○○受有右膝擦傷3×2
      公分、左腳踝3×0.5公分及1×1公分，左腳踝有腫脹現象
      ，右膝傷口感染等傷害（過失傷害部分業經己○○撤回告
      訴，詳後述）。丁○○見後方有一自小客車駛近且己○○
      已獨自站起，便將皮包丟還己○○後，即騎車加速逃逸。
二、嗣經己○○於97年7月20日凌晨2時14分許報案後，經警依丁○○遺留至桃園縣八德市○○路299號前之前揭機車車牌1面
    而循線查獲得知庚○○、乙○○遭搶之事實，並在上揭丁○○住處內扣得黑色半罩式安全帽1 頂。另經丁○○於有偵查
    犯罪職權之公務員發覺前，主動向桃園縣政府警察局大溪分
    局員警自首，坦承搶奪戊○○、丙○○、甲○○之犯行並接
    受裁判。
三、案經己○○訴由桃園縣政府警察局大溪分局報告臺灣桃園地
    方法院檢察署檢察官偵查起訴。
    理  由
一、按除被告所犯為死刑、無期徒刑、最輕本刑為3 年以上有期
    徒刑之罪或高等法院管轄第一審案件者外，於第一次審判期
    日前之準備程序進行中，被告先就被訴事實為有罪之陳述時
    ，審判長得告知被告簡式審判程序之旨，並聽取當事人、代
    理人、辯護人及輔佐人之意見後，裁定進行簡式審判程序，
    刑事訴訟法第273條之1第1 項定有明文。經核本案被告丁○○所犯均係死刑、無期徒刑、最輕本刑為3 年以上有期徒刑
    以外之罪，其於準備程序中就被訴事實為有罪之陳述，經法
    官告知簡式審判程序之旨，並聽取公訴人、被告之意見後，
    本院爰依首揭規定，合議裁定由受命法官獨任進行簡式審判
    程序，合先敘明。
二、訊據被告丁○○就上揭犯罪事實於本院審理時均坦承不諱，
    核與證人即告訴人己○○、證人丙○○、甲○○、庚○○、
    乙○○別於警詢指述及偵查中證述及證人即被告之母龔秋菊
    、證人戊○○於警詢之指述情節相符（見偵卷第19至43、54
    至57、135至136、140至141、143至145、153、165至166 頁
    ），復有桃園縣政府警察局八德分局扣押筆錄1 份（見偵卷
    第58至60頁）、扣押物品目錄表1份（見偵卷第61頁）、贓
    物認領保管單2份（見偵卷第63至64頁）、查獲照片28張（
    見偵卷第69至83頁）、臺灣桃園地方法院檢察署公務電話紀
    錄單2份（見偵卷第170至171頁）及本院辦理刑事案件電話
    紀錄查詢表（見本院卷）等附卷可稽，足認被告之自白與事
    實相符，堪以採信。綜上，本案事證明確，被告犯行已堪認
    定，應依法論科。
三、核被告所為，均係犯刑法第325條第1項之搶奪罪。被告所犯
    上揭各罪，其犯意各別，行為互殊，應予分論併罰。復被告
    就搶奪戊○○、丙○○、甲○○之犯行，於有偵查犯罪職權
    之公務員發覺前，向桃園縣政府警察局大溪分局員警自首而
    願接受裁判等情，有本院辦理刑事案件電話紀錄查詢表1 份
    附卷足憑，爰就其所犯該部分罪刑依刑法第62條前段規定減
    輕其刑。爰審酌被告正值青壯，竟不思努力以正當勞力謀生
    ，於假釋付保護管束期間，僅因缺錢花用，即恣意於短時間
    內為多起搶奪犯行，且其以婦女為搶奪對象，對被害人造成
    莫大心理上之恐懼，危害社會治安非輕，原不宜寬縱，惟念
    其犯後坦承並自首部分犯行，尚知悔悟，態度良可，並兼衡
    其犯罪之動機、目的、手段、所生危害等一切情狀，分別量
    處如主文所示之刑。公訴人求處被告有期徒刑6 年，依前開
    說明，尚嫌過重，難依所請。復按連續犯之規定廢除後，例
    如吸毒、竊盜、搶奪等犯罪，是否會因數罪併罰而使刑罰過
    重而產生不合理之現象乙節，即應逐一檢討各罪名之規定，
    再決定其性質係數罪或一罪，而為避免行為人多數犯罪，因
    數罪併罰之結果，致刑罰輕重失衡，其犯罪數代表犯罪行為
    人穩定的人格傾向，總之相對應的，刑罰之使用必要逐漸退
    縮之情形下，對於數罪併罰之量刑，對於第一重宣告刑固然
    是全數記入應執行刑之基數，但是從第二重宣告刑開始則按
    照責任遞減係數，基此，爰就被告所犯各罪，定其應執行之
    刑，以資懲儆。另兼衡被告為警查獲後且能坦承並自首部分
    犯行，容有悔意，希期能於接受有期徒刑之矯正後，改過自
    新，爰不予諭知強制工作之保安處分。扣案之黑色半罩安全
    帽1 頂，係被告平時騎乘機車所戴之物，尚難認係供本案犯
    罪所用之物，爰不予宣告沒收，附此敘明。
四、公訴不受理部分：
（一）公訴意旨另以被告丁○○於上揭時地，應注意其所騎乘之
      上揭機車不要壓傷己○○，卻因腳受傷疏未注意撐住致機
      車滑落壓到己○○左腳，使之受有右膝擦傷3 ×2 公分、
      左腳踝3 ×0.5 公分及1 ×1 公分，左腳踝有腫脹現象，
      右膝傷口感染等傷害。因認被告另涉有刑法第284 條第1
      項之過失傷害罪嫌。
（二）告訴乃論之罪，告訴人於第一審辯論終結前得撤回其告訴
      ，又告訴經撤回者，法院應諭知不受理之判決，刑事訴訟
      法第238條第1項、第303條第3款分別定有明文。被告丁○○所涉過失傷害罪嫌，依刑法第287 條前段之規定，須告
      訴乃論，茲據告訴人己○○當庭撤回告訴（見本院卷準備
      程序筆錄），依照前開規定，爰就本案過失傷害部分，諭
      知公訴不受理之判決。
據上論斷，應依刑事訴訟法第273條之1第1項、第299條第1 項前
段、第303條第3款，刑法第325條第1項、第62條前段、第51條第
5款，判決如主文。
本案經檢察官黃珮如到庭執行職務。
中    華    民    國    97    年    11    月    14    日
                  刑事第十一庭    法  官  汪曉君
上正本證明與原本無異。
如不服本判決，應於判決送達後10日內向本院提出上訴狀（應附
繕本），其未敘述上訴理由者，應於上訴期間屆滿後20日內補提
理由書狀於本院，上訴於臺灣高等法院。
                                  書記官  林怡君
中    華    民    國    97    年    11    月    14    日
附表：
  ┌──┬──────┬────┬──────┬──────┬───┐
  │編號│ 犯罪事實   │ 被害人 │ 所犯罪名   │ 諭知宣告刑 │ 自首 │
  ├──┼──────┼────┼──────┼──────┼───┤
  │一  │事實欄（一）│ 戊○○ │  搶奪罪    │有期徒刑7月 │ 自首 │
  ├──┼──────┼────┼──────┼──────┼───┤
  │二  │事實欄（二）│ 丙○○ │  搶奪罪    │有期徒刑7月 │ 自首 │
  ├──┼──────┼────┼──────┼──────┼───┤
  │三  │事實欄（三）│ 甲○○ │  搶奪罪    │有期徒刑7月 │ 自首 │
  ├──┼──────┼────┼──────┼──────┼───┤
  │四  │事實欄（四）│ 庚○○ │  搶奪罪    │有期徒刑10月│      │
  ├──┼──────┼────┼──────┼──────┼───┤
  │五  │事實欄（五）│ 乙○○ │  搶奪罪    │有期徒刑10月│      │
  ├──┼──────┼────┼──────┼──────┼───┤
  │六  │事實欄（六）│ 己○○ │  搶奪罪    │有期徒刑10月│      │
  └──┴──────┴────┴──────┴──────┴───┘
附錄本案論罪科刑法條
刑法第325條第1項
意圖為自己或第三人不法之所有，而搶奪他人之動產者，處6 月
以上5年以下有期徒刑。


司法院資訊處製作；財團法人民間司法改革基金會備份。
